臺灣宜蘭地方法院刑事判決　　　　　　　　　　　　　　九十一年度訴字第五六號
　　公　訴　人　臺灣宜蘭地方法院檢察署檢察官
　　被　　　告　丙○○
　　指定辯護人　本院公設辯護人乙○○
右列被告因強盜等案件，經檢察官提起公訴（九十一年度偵緝字第一四號），本院判
決如左：
    主  文
丙○○連續意圖為自己不法之所有，攜帶兇器，以強暴至使不能抗拒，而取他人之物
，處有期徒刑捌年；又攜帶兇器竊盜，處有期徒刑捌月。應執行有期徒刑捌年陸月。
    事  實
一、丙○○曾因妨害風化、懲治盜匪條例、麻醉藥品管理條例等案件，分別經本院及
    臺灣高等法院以八十五年度訴字第五六號、八十六年度上訴字第三○三九號、八
    十六年度易字第五○五號各判處有期徒刑十月、七年二月、二月確定，經合併執
    行後，經本院於民國九十年一月二十一日以九十年度聲字第一一九號裁定假釋中
付保護管束（此部份不構成累犯）。詎丙○○於假釋期間，竟基於意圖為自己不
    法所有之概括犯意，對於年邁之丁○○，連續於附表所示之時間，以附表所示之
    方式，在宜蘭縣頭城鎮○○路四三號三樓丁○○之住處內，以強暴之方式至使丁○○不能抗拒，而取得丁○○所有如附表所示之財物。
二、丙○○另基於意圖為自己不法所有之犯意，於九十年十二月八日下午二時許，至
    宜蘭縣頭城鎮○○街二五號甲○○住處，先從該住處後方廚房進入後，於廚房內
    取得菜刀一把後，再進入甲○○之房間內，竊取甲○○所有之新台幣（以下同）
    五千元現金得手。
三、案經丁○○訴由宜蘭縣警察局礁溪分局報請臺灣宜蘭地方法院檢察署檢察官偵查
    起訴。
    理  由
一、訊據被告丙○○固坦承於右揭時、地，徒手或持告訴人丁○○上開住處內之水果
    刀，向丁○○強取財物之事實，並至甲○○住處內，手持該住處內之菜刀一把偷
    竊財物之事實，惟辯稱：伊於附表編號二、三之犯罪事實中，並無持刀架住丁○○之脖子，伊只是持刀在丁○○面前晃晃；並且伊至甲○○住處行竊時，當時係
    下午二時許，伊從廚房進入時廚房門沒有關，並從廚房拿了一把刀割壞紗門進入
    甲○○房間行竊，並非於晚間進入行竊等語。經查：
  (1)右揭強盜事實，業據告訴人丁○○於本院審理時證稱：這幾次伊因為和丙○○的
    父親很熟，因此均有同意丙○○進去伊住處，但和丙○○平常相處時便知道丙○○的力氣很大，由於丙○○的身材很魁武，反抗也沒有用，因此只好任由丙○○
    把錢拿走，而丙○○拿水果刀時並沒有將刀架住伊的脖子，只是拿刀在伊的面前
    晃晃等語（參見本院九十一年七月十七日審判筆錄）。參以告訴人丁○○於行為
    時，年齡已高達七十六歲，而被告丙○○適值壯年，有其等之年籍資料在卷可佐
    ，告訴人丁○○以其老邁之身軀欲採取防護措施抵抗被告之行為，殆屬不可能，
    堪信告訴人丁○○指稱：反抗也沒有用等語，應屬可信。顯見被告丙○○係於徵
    得告訴人丁○○之同意下進入其住處所後，在告訴人丁○○當時受被告以如附表
    所示之方法施強暴後，至身體及主觀上處於不能抗拒之狀態，而強取告訴人之財
    物，應堪認定。
  (2)另被害人甲○○於本院調查時證稱：伊住處的廚房係另外加蓋的，並且有一個紗
    門作為出入口，伊於當天傍晚釣魚回家時發現紗門被破壞，而事後一位分租戶說
    菜刀不見了等語（參見本院九十一年三月二十六日訊問筆錄）。從證人甲○○之
    證述，足認被告丙○○行竊之時間，應係當日日間甲○○外出釣魚時，被告丙○○始從甲○○上開住處之廚房進入，再持廚房內之菜刀破壞屋內之紗門後進入行
    竊無訛。
  (3)此外，並有被告丙○○所持之水果刀一把扣案可證。綜上所述，本件事證明確，
    被告強盜、竊盜犯行明確，應依法論科。
二、被告於行為後，懲治盜匪條例業經於九十一年一月三十日經總統公布廢止，刑法
    第三百二十八條第一項、第三百三十條亦經同年一月三十日經總統公布施行，並
    於同年二月一日生效。而懲治盜匪條例於廢止前仍為有效，並非溯及失效，亦即
    被告行為時之適用法律為懲治盜匪條例。又廢止前懲治盜匪條例第五條第一項第
    一款規定：「意圖為自己或第三人不法之所有，以強暴、脅迫、藥劑、催眠或他
    法，致使不能抗拒而取他人之物或使其交付者，處無期徒刑或七年以上有期徒刑
    。」而修正後刑法第三百二十八條第一項規定：「意圖為自己或第三人不法之所
    有，以強暴、脅迫、藥劑、催眠術或他法，至使不能抗拒，而取他人之物或使其
    交付者，為強盜罪，處五年以上有期徒刑。」第三百三十條第一項規定：「犯強
    盜罪而有第三百二十一條第一項各款情形之一者，處七年以上有期徒刑」，自以
    修正後刑法第三百二十八條第一項與第三百三十條第一項之規定對於被告較為有
    利，依刑法第二條第一項前段之規定，應適用修正後刑法第三百二十八條第一項
    、第三百三十條第一項之規定論處。查被告於行為時，分持水果刀及菜刀，而上
    開刀械在客觀上足對人之生命、身體、安全構成威脅而具有危險性，自屬兇器。
    核被告所為，係犯刑法第三百二十一條第一項第三款之加重竊盜罪、同法第三百
    二十八條第一項之強盜罪、同法第三百三十條第一項之加重強盜罪。被告先後多
    次強盜犯行，時間緊接，方法相同，觸犯犯罪構成要件相同之罪，顯係基於概括
    犯意為之，應依刑法第五十六條連續犯之規定，論以刑法第三百三十條第一項加
    重強盜罪之一罪，並加重其刑。公訴人認被告係犯刑法第三百二十八條第一項之
    強盜罪，尚有未洽，惟其基本事實同一，經本院諭知被告變更後之罪名，自應予
    審理，並變更其起訴法條。公訴意旨另認被告於附表所示之時地，無故侵入告訴
    人之住宅，因認此部分另涉犯刑法第三百零六條之無故侵入住宅罪。惟查，被告
    丙○○係於告訴人丁○○之同意下進入其住處，業據告訴人丁○○陳明在卷，被
    告此部分自不構成刑法第三百零六條之無故侵入住宅罪，惟公訴人認此部分與右
    揭被告所犯連續強盜罪部分，有牽連犯裁判上一罪之關係，爰不另為無罪之諭知
    。另被告於日間侵入甲○○住處內行竊，已如前述，公訴人於起訴書中認被告於
    夜間破壞甲○○住處之紗窗後進入行竊，尚有未洽。另被告前因妨害風化、懲治
    盜匪條例、麻醉藥品管理條例等案件，分別經本院及臺灣高等法院以八十五年度
    訴字第五六號、八十六年度上訴字第三○三九號、八十六年度易字第五○五號各
    判處有期徒刑十月、七年二月、二月確定，經合併執行後，經本院於民國九十年
    一月二十一日以九十年度聲字第一一九號裁定假釋中付保護管束，公訴人認被告
    於有期徒刑完畢後，再犯本件有期徒刑以上之本罪，亦有未洽。被告所犯上開竊
    盜、強盜二罪，犯意各別，構成要件互殊，應予分論併罰。爰審酌被告犯罪之目
    的、手段，犯罪所得財物之多寡及犯罪後坦承犯行等一切情狀，就上開二罪分別
    量處如主文所示之刑，並定其應執行之刑，以示懲儆。扣案之水果刀一把，雖係
    供被告犯罪所用之物，惟並非被告所有，而為告訴人丁○○所有，業據被告及告
    訴人丁○○分別供明在卷，爰不為沒收之諭知；另被告持以行竊之菜刀一把，亦
    非被告所有，業據被告供明在卷，亦不予宣告沒收，均併予敘明。
據上論斷，應依刑事訴訟法第二百九十九條第一項前段、第三百條，刑法第二條第一
項前段、第五十六條、第三百三十條第一項、第三百二十一條第一項第三款、第五十
一條第五款判決如主文。
本案經檢察官林秋田到庭執行職務
中      華      民      國    九十一    年      七      月    三十一    日
                                  臺灣宜蘭地方法院刑事第二庭
                                        審判長法  官  黃  永  勝
                                              法  官  郭  顏  毓
                                              法  官  辜  漢  忠
右正本證明與原本無異。
如不服本判決，應於判決送達後十日內，向本院提出上訴狀。( 應附繕本 )
                                              書記官  林  秀  麗
中      華      民      國    九十一    年      八      月      一      日
附表
┌──┬─────┬────────┬─────┬─────┐
│編號│犯罪時間  │   犯罪方式     │ 所得財物 │ 所犯法條 │
├──┼─────┼────────┼─────┼─────┤
│一  │九十年十一│丙○○徒手憑恃強│          │刑法第三百│
│    │月十四日凌│壯之身軀至丁○○│五千九百元│二十八條第│
│    │晨二時許  │心生畏懼不能抵抗│          │一項      │
│    │          │而強行自丁○○外│          │          │
│    │          │衣口袋內拿取財物│          │          │
│    │          │。              │          │          │
├──┼─────┼────────┼─────┼─────┤
│二  │九十年十一│丙○○持丁○○所│          │刑法第三百│
│    │月十九日上│有之水果刀一把，│八千餘元  │三十條第一│
│    │午九時許  │在面前把玩，至劉│          │項        │
│    │          │永慶心生畏懼不能│          │          │
│    │          │抵抗，而強行自劉│          │          │
│    │          │永慶身上取走財物│          │          │
│    │          │。              │          │          │
├──┼─────┼────────┼─────┼─────┤
│三  │九十年十二│以右揭之方法。  │          │刑法第三百│
│    │月三日上午│                │四千元    │三十條第一│
│    │十時許    │                │          │項        │
├──┼─────┼────────┼─────┼─────┤
│四  │九十年十二│以編號一之方法。│          │刑法第三百│
│    │月六日上午│                │一萬二千元│二十八條第│
│    │八時許    │                │          │一項      │
└──┴─────┴────────┴─────┴─────┘
附錄本案論罪科刑法條全文：
刑法第三百二十一條第三款
犯竊盜罪而有左列情形之一者，處六月以上、五年以下有期徒刑：
三  攜帶兇器而犯之者。
刑法第三百二十八條第一項
意圖為自己或第三人不法之所有，以強暴、脅迫、藥劑、催眠術或他法，至使不能抗
拒，而取他人之物或使其交付者，為強盜罪，處五年以上有期徒刑。
刑法第三百三十條第一項
犯強盜罪而有第三百二十一條第一項各款情形之一者，處七年以上有期徒刑。
